【裁判字號】    95,重訴,13
【裁判日期】    970530
【裁判案由】    商業會計法等
【裁判全文】
臺灣臺北地方法院刑事判決              95年度重訴字第13號
    公  訴  人  臺灣臺北地方法院檢察署檢察官
    被      告  乙○○
上列被告因違反商業會計法等案件，經檢察官提起公訴（94年度
偵字第8342、11690號），本院判決如下：
    主  文
乙○○無罪。
    理  由
一、公訴意旨略以：被告乙○○係聖東尼有限公司（下稱聖東尼
    公司）自民國91年3月28日迄今之登記負責人，為稅捐稽徵
    法之納稅義務人及商業會計法之商業負責人，於91年3、4月
    間之某日，經真實姓名年籍不詳之潘姓男子介紹，由乙○○
    提供身分證影本予丙○○（另為判決），以擔任聖東尼公司
    之名義負責人，嗣與丙○○、潘姓男子，共同基於填載不實
    會計憑證幫助營業人逃漏稅捐及違反商業會計法之概括犯意
    聯絡，自91年3月起至91年6月止，在聖東尼公司並未與如附
    表所示營業人有各筆發票金額銷貨交易之情況下，仍連續虛
    偽開立如附表所示銷項統一發票共7紙，金額共計84萬1980
    元，分別持交如附表所示之營業人，持以申報扣抵稅額，而
    幫助該等營業人逃漏營業稅共計4萬2100元，足以生損害於
    稅捐稽徵機關對於課稅之公平性及正確性，因認被告乙○○
    涉犯修正前商業會計法第71 條第1款之商業負責人填製不實
    會計憑證，及稅捐稽徵法第43條第1項之幫助納稅義務人逃
    漏稅捐罪嫌。
二、按犯罪事實應依證據認定之，無證據不得認定其犯罪事實，
    又不能證明被告犯罪者，應諭知無罪之判決，刑事訴訟法第
    154條第2項、第301條第1項，分別定有明文。次按事實之認
    定，應憑證據，如未能發現相當證據，或證據不足以證明，
    自不能以推測或擬制之方法，為裁判基礎；又認定不利於被
    告之事實，須依積極證據，茍積極證據不足為不利於被告事
    實之認定時，即應為有利於被告之認定，更不必任何有利之
    證據；再刑事訴訟法上所謂認定犯罪事實之積極證據，係指
    適合於被告犯罪事實之認定之積極證據而言，雖不以直接證
    據為限，間接證據亦包括在內，然而無論直接或間接證據，
    其為訴訟上之證明，須於通常一般之人均不致有所懷疑，而
    得確信其為真實之程度者，始得據為有罪之認定，倘其證明
    尚未達到此一程度，而有合理之懷疑存在而無從使事實審法
    院得有罪之確信時，即應由法院為諭知被告無罪之判決（最
    高法院40年臺上字第86號、30年上字第816號、29年上字第
    3105號、76年臺上字第4986號判例意旨參照）。
三、本件公訴人認被告乙○○涉犯違反商業會計法及稅捐稽徵法
    罪嫌，乃以證人即財政部臺北市國稅局審查三科稅務員甲○
    ○之證述，及聖東尼公司登記卷宗（見本件外放影印卷宗）
    ，及財政部臺北市國稅局審查三科93年6月8日查緝案件稽查
    報告書（含聖東尼公司營業稅年度資料查詢進項來源明細清
    單及進出口報單總項資料、聖東尼公司專案申請調檔統一發
    票查核名冊及查核清單）、聖東尼公司進項來源之漢舜企業
    有限公司、覆銘實業有限公司、品嵊企業有限公司等涉嫌虛
    設行號資料（含分析表、營業稅籍資料查詢作業表、營業稅
    年度資料查詢進項來源明細表）（見94年度偵字第11690號
    卷第77至201、235至253頁），暨臺灣臺北地方法院檢察署
    91年度偵緝字第1544號偵查卷宗影本（見同上卷第272至276
    頁）等件，為其主要論據。訊據被告乙○○堅決否認犯罪，
    辯稱：伊曾把證件交給別人，他說要開公司，然後伊就回臺
    中去工作，公司後來的事伊就不清楚等語（見本院95年11月
    13日訊問筆錄）。
四、經查：(一)被告乙○○係聖東尼公司自91年3月28日迄今之登
    記負責人等情，有聖東尼公司登記卷宗、臺灣臺北地方法院
    檢察署91年度偵緝字第1544號卷附被告乙○○偵訊筆錄（乙
    ○○於該案自承同意他人用其名義開公司等語）附卷可稽；
    (二)惟就聖東尼公司是否在未與如附表所示京華城百貨股份有
    限公司、福記產業股份有限公司高雄分公司等營業人有各筆
    發票金額銷貨交易情況下，虛偽開立如附表所示銷項統一發
    票共7紙，而幫助該等營業人逃漏營業稅捐部分，查公訴人
    所舉之證人即國稅局審查三科稅務員甲○○於審理中證稱：
    就國稅局審查標準，一般若進項異常比例達80%以上即會被
    認定為虛設行號，本件聖東尼公司係因進項異常比例達9成
    ，故經認定無進貨事實而自無可能實際銷貨，故遭移送偵辦
    幫助他人逃漏稅捐等情（見本院96年6月14日審理筆錄），
    並有卷附國稅局審查三科93年6月8日查緝案件稽查報告書，
    及聖東尼公司進項來源之漢舜企業有限公司、覆銘實業有限
    公司、品嵊企業有限公司等涉嫌虛設行號資料等件為佐，則
    本件移送機關既係依進項異常交易「比例」認定聖東尼公司
    為虛設行號，進而認定聖東尼公司無交易事實，自無法排除
    聖東尼公司或有少部分正常進銷貨交易之情形；又經本院函
    詢京華城百貨股份有限公司、福記產業股份有限公司高雄分
    公司，關於該等公司與聖東尼公司間之交易情形，均覆稱聖
    東尼公司確有於如附表所示期間在該公司設櫃，如附表所示
    銷項發票均有賣出商品等情，有京華城百貨股份有限公司95
    年11月21日函、福記產業股份有限公司高雄分公司95年10月
    2日函，暨所檢附之設櫃合約及補充約定影本等件在卷可按
    （見本院審理卷(二)第27至58、263至280頁），衡以本件公訴
    人或移送機關均未提出該等營業人經認定逃漏營業稅而受裁
    罰處分之任何證據，尚難認如附表所示交易為不實在。(三)綜
    上，本件公訴人所舉之證據，不足證明聖東尼公司就如附表
    所示交易有虛開不實統一發票，而幫助其他營業人逃漏稅捐
    情事，自難令負責人即被告乙○○負商業會計法第71條第1
    款商業負責人填製不實會計憑證，及稅捐稽徵法第43條第1
    項幫助納稅義務人逃漏稅捐之罪責。此外本院復查無其他積
    極證據足認被告乙○○有此部分犯行，不能證明被告犯罪，
    揆諸前開說明，應諭知無罪之判決。
五、退併辦部分：
(一)、臺灣南投地方法院檢察署檢察官移送併辦（96年度偵緝字第
    167號）意旨略以：被告乙○○係聖東尼公司負責人，明知
    告發人戴高鳳招之子戴永福於90年間，並未受僱於聖東尼公
    司，竟為逃漏稅捐，偽造戴永福於90年度在聖東尼公司之薪
    資所得為19萬3千元，並製作當年度各類所得扣繳暨免扣繳
    憑單，持向國稅局申報90年度營利事業所得稅，足生損害於
    戴永福及稅捐稽徵機關對於稅捐稽徵之正確性，因認被告乙
    ○○涉犯稅捐稽徵法第41、43條，及刑法第216、215條罪嫌
    ，並認與本案有連續犯之裁判上一罪關係。
(二)、惟查被告乙○○本案被訴違反稅捐稽徵法等罪嫌，尚屬無法
    證明，經本院為無罪判決之諭知，已如前述，上開併辦案件
    自無從與本案構成裁判上一罪，本院無從併予審酌，應退回
    由檢察官另行偵辦，附此敘明。
六、按法院認為應諭知無罪之案件，被告經合法傳喚無正當理由
    不到庭者，得不待其陳述逕行判決，刑事訴訟法第306 條定
    有明文。查被告乙○○經合法傳喚，無正當理由而未到庭，
    本院認係應諭知無罪之案件，爰不待其陳述，逕行判決，附
    此敘明。
據上論斷，應依刑事訴訟法第301條第1項前段、第306條，判決
如主文。
本案經檢察官鄧巧羚到庭執行職務
中    華    民    國    97    年     5    月    30    日
                  刑事第八庭審判長法  官  孫  曉  青
                                  法  官  陳  芃  宇
                                  法  官  唐  于  智
上正本證明與原本無異。
如不服本判決應於送達後10日內向本院提出上訴狀。
                                  書記官  郭  錦  賢
中    華    民    國    97    年     5    月    30    日
附表
  ┌─┬──────┬──────┬───┬───┬───┐
  │  │   期  間   │ 買  受  人 │ 張數 │發票  │營業稅│
  │  │            │            │      │金額  │金額  │
  ├─┼──────┼──────┼───┼───┼───┤
  │1 │91.03～91.05│京華城百貨  │  3   │379028│18952 │
  │  │            │股份有限公司│      │      │      │
  ├─┼──────┼──────┼───┼───┼───┤
  │2 │91.03～91.06│福記產業股份│      │      │      │
  │  │            │有限公司    │  4   │462952│23148 │
  │  │            │高雄分公司  │      │      │      │
  ├─┼──────┼──────┼───┼───┼───┤
  │合│            │            │  7   │841980│42100 │
  │計│            │            │  張  │  元  │  元  │
  └─┴──────┴──────┴───┴───┴───┘


司法院資訊處製作；財團法人民間司法改革基金會備份。
